臺灣高等法院刑事判決　　　　　　　　 94年度上易字第407號
上　訴　人
即　被　告　甲○○
　　　　　　　　　　　號102.
選任辯護人　林辰彥律師
　　　　　　黃淑怡律師
　　　　　　趙佑全律師
上列上訴人因詐欺案件，不服臺灣臺北地方法院93年度易緝字第
215 號，中華民國94年2月1日第一審判決（起訴案號：臺灣臺北
地方法院檢察署91年度偵字第7615號），提起上訴，本院判決如
下：
    主  文
上訴駁回。
甲○○緩刑貳年。
    事  實
一、甲○○係大陸地區人士，前因與臺灣人民趙崇信結婚而申請
    來臺，於民國九十年十月間，甲○○與於行政院國軍退除役
    官兵輔導委員會臺北榮民總醫院（起訴書誤載為臺北市榮民
    總醫院）擔任清潔工之乙○○相識，二人並進而交往，且決
    定結婚。甲○○遂先於九十年十二月十八日與趙崇信離婚。
    後於九十年十二月十八日至九十一年一月廿一日間之某日，
    甲○○基於為自己不法所有之意圖，在不詳地點向乙○○謊
    稱結婚需要花費且希望有養老金等，使乙○○不疑有他而陷
    於錯誤，並於九十一年一月廿一日至臺北市中山區○○○路
    台北銀行（現已更名為台北富邦銀行）總行營業部內，由其
    所有之帳戶內（帳號為000000000000號），匯
    出新臺幣（下同）五百萬元至甲○○中興商業銀行內湖分行
    之帳戶（甲○○之帳號為000000000000）而交
    付之。後因為甲○○旋於同月廿三日委由不知情之張朝孟在
    前揭中興商業銀行匯出美金十萬元（當時匯率為美金一元比
    新臺幣三五．一元）至大陸地區，且避不見面，乙○○始知
    受騙。
二、案經乙○○訴由臺北市政府警察局中山分局報請臺灣臺北地
    方法院檢察署檢察官偵查起訴。
    理  由
一、訊據上訴人即被告甲○○對於有於右揭時地收受告訴人乙○
    ○所匯五百萬元一情固予坦承，惟矢口否認有何詐欺之情，
    辯稱：其並未對告訴人施用詐術，是告訴人原本要與其結婚
    又因故不與其結婚，而其向告訴人所拿取之金錢是結婚要花
    費及供作養老金之用，且後來也把部分金錢返還予告訴人云
    云。經查：
  (一)本件被告在九十年底與告訴人認識後，原已約定要結婚，告
    訴人並因被告稱結婚需要花費及希望有養老金等情，而於九
    十一年一月廿一日至臺北市中山區○○○路台北銀行總行營
    業部，由其所有之帳戶內，匯出五百萬元至甲○○中興銀行
    內湖分行之帳戶，且被告於取得所匯款項後，旋於同月廿三
    日委由不知情之張朝孟匯出美金十萬元等情，除據證人即告
    訴人證述明確外（見原審卷第十八頁至第廿二頁），復有告
    訴人台北銀行存摺影本、台北銀行入戶電匯申請書代收入傳
    票、被告中興商業銀行存摺影本、臺北銀行營業部便箋、中
    興商業銀行內湖分行九十一年七月十七日（九一）興內字第
    四五號函文、中興商業銀行匯款申請書各一份在卷可資佐證
    （見二三０九偵查卷第十四頁至第十八頁、原審卷第廿九頁
    、第三七頁、第四三頁至第四四頁），被告對此亦直承不諱
    ，則上開匯款之流程已足認定。
  (二)被告雖辯稱向告訴人拿取五百萬元之目的是為了結婚要花費
    及希望有養老金云云，惟被告係於九十一年一月廿一日收受
    告訴人五百萬元，業如前述，而被告與告訴人並未結婚，其
    原因依被告所供，或為其與告訴人至原審新店法庭公證處欲
    辦理公證結婚時，因為缺少二位證人，所以並未結婚，或為
    因為告訴人之長官馮先生反對因而未成婚等情，不論如何，
    被告與告訴人終未成婚，故上開五百萬元自無可供結婚所用
    及供作養老金之目的；參以被告自承於九十一年一月廿一日
    收受告訴人五百萬元後，在事前未告知告訴人之情形下，旋
    於二日後（即同月廿三日）委由不知情之張朝孟將其中十萬
    美金轉匯至大陸地區，亦即將告訴人所交付之錢中之百分之
    七十匯款至大陸地區，而徵諸被告自承在臺灣地區與大陸地
    區間為結婚共僅花費約三十七萬元，顯不成比例，故被告於
    未與告訴人成婚之前，已經將告訴人所交付以結婚為條件之
    五百萬元之大部分移往大陸地區，不僅有違其與告訴人之間
    之約定，亦與其取得該款項之目的不合，因之，告訴人指稱
    被告係以謊稱結婚需要花費且希望有養老金等詐術，使其不
    疑有他而陷於錯誤並進而交付五百萬元等情，並非無據。又
    被告於本院審理時聲請傳喚告訴人為證人，經本院傳喚、拘
    提無著，另被告又聲請傳喚告訴人之馮姓長官為證人一節，
    惟查，告訴人與被告二人並未成婚，則被告與告訴人之間協
    議即未實踐，被告自無正當理由擅自花用該等款項，故被告
    聲請傳喚告訴人之馮姓長官為證人部分，本院認無必要，附
    此敘明。
  (三)本件事證明確，被告犯行已堪認定。
二、核被告所為，係犯刑法第三百三十九條第一項詐欺取財罪。
    原審本同上見解，適用刑法第三百三十九條第一項、第四十
    一條第一項前段，罰金罰鍰提高標準條例第一條前段、第二
    條之規定，並爰審酌被告詐欺所得之數額、現已償還告訴人
    新台幣一百八十五萬元（已經告訴人陳明）之現金及三十九
    萬三千元之人民幣（見原審卷第五十九頁證明書）、對告訴
    人身心所造成之傷害及其他一切情狀，量處有期徒刑六月，
    並諭知易科罰金之折算標準，核其認事用法及量刑均無不當
    ，被告上訴否認犯罪指摘原判決不當，尚無理由，應駁回其
    上訴。末查，被告前未曾受有期徒刑以上刑之宣告，有本院
    被告全國刑案紀錄表在卷可查，犯罪後並與告訴人達成和解
    ，清償部分款項，經此刑之宣告後，應知警惕而無再犯之虞
    ，本院因認暫不執行其刑為當，予以宣告緩刑二年，用啟自
    新。
據上論斷，應依刑事訴訟法第三百六十八條、刑法第七十四條第
一款，判決如主文。
本案經檢察官周誠南到庭執行職務。
中　　華　　民　　國　　94　　年　　7 　　月　　27　　日
　　　　　　　　　刑事第七庭審判長法　官  蔡秀雄
  　　　　　　　　　　　　　　    法　官  林明俊
　　　　　 　 　　　　　　　　　　法　官  蘇素娥
以上正本證明與原本無異。
不得上訴。
                                  書記官  葉金發
中　　華　　民　　國　　94　　年　　7 　　月　　27　　日
附錄：本案論罪科刑法條全文
第339條
意圖為自己或第三人不法之所有，以詐術使人將本人或第三人之
物交付者，處五年以下有期徒刑、拘役或科或併科一千元以下罰
金。
